【裁判字號】    90,上訴,286
【裁判日期】    900409
【裁判案由】    毒品危害防制條例
【裁判全文】
臺灣高等法院臺南分院刑事判決            九十年度上訴字第二八六號      Ｃ
      上  訴  人
      即  被  告  甲  ○  ○
      選任辯護人  汪  玉  蓮  律師
右上訴人因違反毒品危害防制條例案件，不服臺灣嘉義地方法院八十九年度訴字第二
號，中華民國八十九年十一月三十日第一審判決（起訴案號：臺灣嘉義地方法院檢察
署八十八年度偵字第七六九八號），提起上訴，本院判決如左：
      主      文
上訴駁回。
      事      實
一、甲○○前於民國八十四年間因違反稅捐稽徵法案件，經臺灣臺中地方法院判處有
    期徒刑四月，緩刑三年，並於八十六年十一月十六日確定，目前仍於緩刑期間，
    竟不知悔改，復基於意圖營利之概括犯意，先於八十八年十一月初某日，在嘉義
    縣六腳鄉三義村三姓寮代天府廟旁，以新台幣（下同）八百元之價格販賣第二級
    毒品安非他命一包與黃俊榮施用（施用部分另案偵查）。嗣八十八年十一月十九
    日警方查獲黃俊榮施用第二級毒品安非他命，黃俊榮隨即向警方供出毒品係購自
    甲○○，經警授意下，黃俊榮遂於八十八年十一月十九日下午二時許撥打甲○○
    之0000000000號行動電話，要求購買價值三千元之第二級毒品安非他
    命施用，雙方並約定於嘉義縣六腳鄉三義村三姓寮代天府廟旁交付毒品。甲○○
    聞訊後，隨即駕駛牌號照碼ＲＷ－七四六五號紅色自小客車搭載不知情之妻子饒
    秀金前往，嗣於同日下午三時二十分許到達前址時即為警當場查獲而未得逞，並
    自甲○○上衣口袋中扣得安非他命一包（驗後淨重零點七四六二公克，外包裝一
    個）及其所有0000000000號行動電話一具。
二、案經嘉義縣警察局移送臺灣嘉義地方法院檢察署檢察官偵查起訴。
      理      由
一、訊據被告甲○○固坦承於八十八年十一月十九日下午二時許，接獲案外人黃俊榮
    電話，約定於嘉義縣六腳鄉三義村三姓寮代天府廟旁會面，嗣並駕駛自小客車前
    往，於同日四時許到達上址即為警方自身上起出第二級毒品安非他命一包等情，
    惟矢口否認有何販賣第二級毒品安非他命之犯行，辯稱：當時係與黃俊榮約定載
    其至省立醫院治療腳傷，並同意貸與黃俊榮三千元，查獲之安非他命則供己施用
    ，並非販賣云云。
二、經查：
（一）前揭被告甲○○先後於八十八年十一月初某日、八十八年十一月十九日下午販
      賣第二級毒品安非他命與黃俊榮之事實，迭據證人黃俊榮於警訊及審理時所證
      述無訛（警卷第五頁至第八頁反面偵訊筆錄，原審卷第二十二頁反面至第二十
      五頁反面訊問筆錄），又警方係先查獲黃俊榮施用第二級毒品安非他命後，於
      黃俊榮供出毒品來源，配合偵辦下，由黃俊榮撥打被告甲○○之行動電話約定
      向被告甲○○購買價值三千元之第二級毒品安非他命，嗣於約定地點查獲被告
      甲○○，並當場起出第二級毒品安非他命一包之事實，除據前開證人黃俊榮陳
      述甚詳外，亦經證人即嘉義縣警察局刑警隊警員林建良於審理時結證屬實（原
      審卷第一百十三頁審判筆錄）。此外，並有案發時自被告甲○○之上衣口袋所
      扣得之第二級毒品安非他命一包（驗後零點七四六二公克，外包裝一個）可資
      佐證，而該包毒品經送檢驗，結果確係第二級毒品安非他命，則有憲兵司令部
      刑事鑑識中心八十九年二月十五日（八九）綱得字第○一五○○號鑑驗通知書
      一份附卷（原審卷第三十一頁）可稽。
（二）被告甲○○雖以前開情詞為辯，惟觀其就扣案安非他命之用途，於警訊時先謂
      ：「（問：你既未吸毒為何會持有毒品被警方查獲？）本來是自己買來要吃的
      ，後來不敢吃，剛好朋友打電話要毒品，所以我將這包毒品送來給他（即黃俊
      榮），我向別人買一包，購買新台幣一千元，我不敢賺錢，想要以新台幣一千
      元轉讓給黃俊榮，黃俊榮約十四時打電話給我，我約黃俊榮在廟前等，十五時
      二十分我開車到廟前時，便被警方查獲了。」（警卷第一頁反面至第二頁偵訊
      筆錄）；嗣於偵查中改稱：「（問：．．你身上有安非他命要拿到何處？）是
      我拿去要給黃俊榮的，因為他的腳痛。．．我拿給他，並不要向其收錢，因他
      說腳疼需要止疼。」（偵查卷第十三頁及其反面訊問筆錄，原審八十八年度聲
      羈字第二五八號卷第五頁訊問筆錄）；末於審理時則言：「（問：扣案的安非
      他命何人所有？何用？）是我所有的，是我自己吸食的。」（原審卷第二十一
      頁反面訊問筆錄），其先謂以買入之價格轉讓與黃俊榮，再稱因黃俊榮腳痛始
      無償轉讓，末言純粹供己施用，前後供述已有矛盾。再察其就與黃俊榮約定會
      面之原因，於警訊時先謂：「剛好朋友打電話要毒品，所以我將這包毒品送來
      給他。」（警卷第一頁反面訊問筆錄）；嗣於偵查中改稱：「（問：有否拿安
      非他命給黃俊榮？）．．因他說他腳疼需要止疼。」（原審八十八年度聲羈字
      第二五八號卷第五頁訊問筆錄）；後於審理時則言：「（問：八十八年十一月
      十九日下午二時許，為何你們二人會在嘉義縣六腳鄉三義村三姓寮代天府廟出
      現？）因為黃俊榮打0000000000號的行動電話給我，說他腳痛，要
      我載他去省立醫院看病。」（原審卷第二十一頁反面訊問筆錄），先陳赴約之
      目的係黃俊榮需要毒品，嗣謂提供毒品與黃俊榮止疼，最後卻稱僅供己施用，
      顯然互相出入，而難以採信。
（三）至被告於本院最後審理時辯稱：當天是黃俊榮約我載他載他去省立醫院治療腳
      傷，並向我借三千元」等語，然查當天係因黃俊榮向警方供出毒品係購自甲○
      ○，經警授意下，黃俊榮遂於八十八年十一月十九日下午二時許撥打甲○○之
      0000000000號行動電話，要求購買價值三千元之第二級毒品安非他
      命施用，雙方並約定於嘉義縣六腳鄉三義村三姓寮代天府廟旁交付毒品等情，
      業據證人黃俊榮於警訊中供述在卷，被告於警訊中亦坦承黃俊榮當天打電話係
      向伊要毒品明確，復查被告於案發前三月，因為同事住院前往醫院探視，黃俊
      榮住隔壁床因而認識，黃俊榮有留電話給伊，被告則留朋友之呼叫器給黃俊榮
      等語，惟同時又稱：該朋友叫阿福，住台北，真實姓名不知，跟他不熟。既然
      不熟，又不知其姓名，則何以會將呼叫器讓給被告使用？且被告與黃俊榮僅係
      偶因於醫院認識，並無深厚交情，又何以會向被告借錢？凡此皆違常理，要無
      可採。是所謂黃俊榮何時在嘉義鹿草分監勒戒，自無調查之必要，另黃俊榮確
      實係以該0000000000號行動電話與被告連絡，且被告亦於警訊中供
      承係其行動電話，又行動電話以他人名義申請使用者，亦所在多有，故被告之
      姐游玉珠何時借與被告使用，自無調查之必要。
（四）雖證人黃俊榮曾於八十九年一月十五日、同年一月十九日分別以書狀及言詞謂
      未曾向被告甲○○購買毒品云云，固與其警訊時之證言不無出入。然則，證人
      黃俊榮於八十九年一月十九日審理期日，於被告甲○○離去後，旋返回證稱因
      被告甲○○在場，無法自由陳述，復確認其於警訊時所言之任意性及真實性（
      原審卷第二十二頁反面至第二十五頁訊問筆錄），從而，其翻異前供之書狀或
      證言，即不無瑕疵。再者，酌以販毒罪責甚重，眾所皆知，證人當面指證該等
      犯行，恐遭報復，洵為常情，是證人黃俊榮證稱無法於被告甲○○面前盡情陳
      述，要非無據。另觀證人黃俊榮於同年一月十九日被告甲○○在場時所證：「
      （問：甲○○被查獲當當天，他身上的一包安非他命何用？）我是拜託他（即
      被告甲○○）載我去省立醫院看腿傷，．．他被查獲時身上有一包安非他命，
      我並不知道。」（原審卷第二十頁反面訊問筆錄）云云，皆與被告甲○○於警
      訊及偵查中坦承係證人黃俊榮撥打電話要求毒品施用等情節，以及證人林建良
      所言確係證人黃俊榮配合辦案撥打被告甲○○之行動電話之查獲過程，左右相
      違。因之，證人黃俊榮翻異之書狀及證言，既有上開瑕疵及矛盾，應係礙於被
      告甲○○壓力下所為附和迴護之詞，且與事實不符，自不可採。
（五）此外，販賣毒品所處之刑相當重，眾所皆知，依常理而言，購買管道當隱匿非
      常。本件既因證人黃俊榮供出毒品來源後，配合警方偵辦撥打被告甲○○行動
      電話，約定販毒交易時、地，因而查獲，足見證人黃俊榮於查獲前必曾向被告
      甲○○購買毒品，已建立購買毒品管道，否則被告甲○○於突然接獲證人黃俊
      榮之電話後，當無立即親赴現場之理。是證人黃俊榮證稱八十八年十一月初曾
      向被告甲○○購買價值八百元之第二級毒品安非他命等情，即堪採信。
（六）復查安非他命物稀價昂，為政府嚴予取締之物，苟被告買賣間無利可圖，則被
      告縱屬至愚，亦無甘冒被移送法辦之危險，平白從事販賣之理，是其所販入之
      價格必較其所出售之價格低廉，而從中賺取買賣之差價牟利，或以同一價格販
      賣，而減少安非他命份量牟利。況且被告甲○○於警訊自陳扣案之第二級毒品
      安非他命一包以一千元價格購入（警卷第一頁反面偵訊筆錄），而證人黃俊榮
      及林建良則證稱撥打電話約定購買之毒品價格為三千元（警卷第七頁反面偵訊
      筆錄，本院卷第二十四頁訊問筆錄、第一百十三頁審判筆錄），是以被告甲○
      ○販入價格遠遜於出賣價格，被告甲○○具有營利意圖甚明。是故，綜上所陳
      ，被告之否認及辯解，先後矛盾，閃爍不一，無非事後圖卸之詞，不足採信，
      事證明確，其犯行堪以認定。
三、至公訴意旨另以：被告甲○○除前開論罪科刑部分外，另於八十八年十一月十五
    日晚上十時許，亦在嘉義縣六腳鄉三義村三姓寮代天府廟旁以一千云之價格販賣
    第二級毒品安非他命一包與黃俊榮，因認被告甲○○該部分亦涉毒品危害防制條
    例第四條第二項之犯嫌。惟按犯罪事實應依證據認定之，無證據不得推定其犯罪
    事實，刑事訴訟法第一百五十四條定有明文，故事實之認定，應憑證據，如未能
    發現相當證據，或證據不足以證明，自不能以推測或擬制之方法，以為裁判基礎
    ；而認定不利於被告之事實，須依積極證據，苟積極證據就被告有罪未達無庸置
    疑之地步，而不足為不利於被告事實之認定時，即應為有利於被告之認定，最高
    法院三十年度上字第八一六號、四十年度臺上字第八六號判例可資參照。公訴人
    認被告甲○○涉有上開犯嫌，無非以證人黃俊榮警訊時之證言及扣案之第二級毒
    品安非他命一包為其論據。訊據被告甲○○則堅詞否認有何犯行，辯稱八十八年
    十一月十五日晚上其與朋友呂榮欽、曾瑞慶及另名鄰居四人在嘉義縣太保市家中
    以麻將賭博，並未外出等語。經查：被告甲○○上開八十八年十一月十五日之犯
    嫌，雖為證人黃俊榮於警訊及審理中指證歷歷（警卷第五頁至第八頁反面偵訊筆
    錄，本院卷第二十三頁至第二十五頁訊問筆錄），惟被告甲○○所舉證人呂榮欽
    、曾瑞慶經原審法院隔離訊問，皆證稱八十八年十一月十五日晚上六、七時許至
    次日凌晨三時許，渠等與被告甲○○並另名鄰居均在前址以麻將賭博，酌以該二
    名證人及被告甲○○關於該次賭博之賭注大小（三百一百）、計檯方式（下港檯
    ）、有無抽頭對插（均無）、參與人員（被告甲○○、證人呂榮欽、證人曾瑞慶
    及另名鄰居四人）及如何記憶（嗣後聽聞被告甲○○說明，並詢問當日情形）等
    情均大致相符（原審卷第六十五頁至七十頁訊問筆錄），且原審法院復命上開二
    名證人及被告甲○○分別繪製其家中擺設，其相對位置又幾乎相符，有現場圖三
    紙在卷（原審法院卷第七十四至七十六頁）足憑。再者，扣案之第二級毒品安非
    他命一包係查獲時所扣得，僅得證明被告甲○○於查獲之時確有販賣之情，卻無
    從推知過去販賣毒品之時間、地點、數量、次數、情節等情。此外，復未有其他
    積極證據可供稽考，是被告甲○○該部分犯行，即非無疑，足使一般人對犯罪構
    成要件事實產生合理之懷疑，是不能證明被告甲○○該部分之犯行。
四、按安非他命係毒品危害防制條例第二條第一項第二款所定之第二級毒品。核被告
    甲○○於八十八年十一月初販賣毒品之行為，係犯毒品危害防制條例第四條第二
    項之販賣第二級毒品既遂罪；其於八十八年十一月十九日販賣毒品之行為，因自
    稱所販賣之毒品於購入時係供己施用（警卷第一頁反面偵訊筆錄，本院卷第一百
    十六頁審判筆釙），且乏其他積極佐證得認於販入時即具備營利之意圖，嗣於交
    付前即為警查獲，則係犯毒品危害防制條例第四條第五項、第二項之販賣第二級
    毒品未遂罪。其販賣第二級毒品前、後持有第二級毒品之低度行為，應分別為販
    賣第二級毒品之高度行為所吸收，不另論罪。又被告先後販賣第二級毒品之既、
    未遂犯行，時間緊接，方法雷同，所犯係構成要件相同之罪名，顯係基於概括犯
    意為之，應依刑法第五十六條連續犯規定，從重論以販賣第二級毒品既遂一罪，
    並加重其刑。原審法院判決因以適用毒品危害防制條例第四條第二項、第十八條
    第一項前段、第十九條第一項，刑法第十一條前段、第五十六條之規定，並審酌
    被告無視於毒品對於健康之戕害及國家杜絕毒品犯罪之禁令，復販賣毒品予他人
    施用，惡性非輕，及查獲之第二級毒品安非他命驗後淨重僅為零點七四六二公克
    ，對於社會國家所具有之潛在危害，及其犯罪之動機、目的、方法，及事後否認
    犯罪、態度未佳等一切情狀，量處有期徒刑七年四月。扣案之第二級毒品安非他
    命一包（驗後淨重零點七四六二公克）係經查獲之毒品，應依毒品危害防制條例
    第十八條第一項前段規定宣告沒收銷燬之。前開毒品之外包裝一個及00000
    00000號行動電話一具係被告甲○○所有且供販賣毒品所用之物，業據被告
    甲○○及證人黃俊榮供陳在卷（警卷第一頁反面、第五頁反面、第七頁反面偵訊
    筆錄，本院卷第二十一頁反面訊問筆錄），雖被告甲○○於審理時改稱該行動電
    話係其姐所有，然則，參酌被告甲○○於警訊時業已自承為其所有，且被告甲○
    ○之妻即被告饒秀金於警訊時亦稱：「（問：你丈夫甲○○大哥大幾號？）00
    00000000號。」（警卷第三頁反面偵訊筆錄），以二人身為至親，應無
    誤植之理，是被告甲○○翻異其詞，並不可採，因之，上開毒品外包裝一個及0
    000000000號行動電話一具，應依毒品危害防制條例第十九條第一項規
    定沒收。再被告曾販賣第二級毒品安非他命予黃俊榮，因而獲得八百元之現金，
    則應依毒品危害防制條例第十九條第一項之規定沒收，如全部或一部不能沒收時
    ，以其財產抵償之。並就被告甲○○另於八十八年十一月十五日晚上十時許販賣
    部分，認不能證明被告犯罪，惟公訴人認該部分犯行與前揭論罪科刑部分具連續
    犯之裁判上一罪關係，爰不另為無罪之諭知。認事用法並無不當、量刑亦甚妥適
    ，被告空言否認犯行，指摘原判決不當提起上訴，核無理由，應予駁回。
據上論結，應依刑事訴訟法第三百六十八條，判決如主文。
本案經檢察官王碧霞到庭執行職務。
中    華    民    國      九十      年      四      月      九          日
                                  臺灣高等法院臺南分院刑事第四庭
                                      審判長法官  陳    義    仲
                                            法官  徐    財    福
                                            法官  宋    明    蒼
右正本證明與原本無異。
如不服本判決，應於判決送達後十日內向本院提出上訴狀，其未敘述理由者並應於提
出上訴狀後十日內向本院補提理由書（應附繕本)。
                                      法院書記官  余    素    美
中    華    民    國      九十      年      四      月      十一        日
附錄法條：
毒品危害防制條例第四條第二項：製造、運輸、販賣第二級毒品者，處無期徒刑或七
                              年以上有期徒刑，得併科新台幣七百萬元以下罰金
                              。


司法院資訊處製作；財團法人民間司法改革基金會備份。
